【裁判字號】    94,訴,1446
【裁判日期】    950316
【裁判案由】    損害賠償
【裁判全文】
臺灣板橋地方法院民事判決              94年度訴字第1446號
原      告  甲○○○○○○  ○.
             INC（朝代不銹鋼金屬工業有限公司）
                        紐約郵.
法定代理人  乙○○
                        紐約郵.
訴訟代理人  李瑞敏律師
訴訟代理人  葛百鈴律師
訴訟代理人  陳金泉律師
被      告  丙○○
訴訟代理人  李詩皓律師
訴訟代理人  景玉鳳律師
上列當事人間請求損害賠償事件，經本院於民國95年3月2日言詞
辯論終結，判決如下：
    主  文
原告之訴及其假執行之聲請均駁回。
訴訟費用由原告負擔。
    事實及理由
一、按法律行為發生債之關係者，其成立要件及效力，依當事人
    意思定其應適用之法律；當事人意思不明時，同國籍者依其
    本國法，國籍不同者，依行為地法，涉外民事法律適用法第
    6 條第1 、2 項定有明文。本件原告公司之法定代理人乙○
    ○在臺灣邀被告擔任廠長，獲得被告承諾，而成立僱傭契約
    ，兩造並未約定如因僱傭關係涉訟應適用何國法律，揆諸前
    揭規定，國籍不同者，依行為地法，即應適用中華民國法律
    為準據法，合先敘明。
二、原告起訴主張：被告於原告公司擔任廠長期間，並負責財務
    工作，被告將原告法定代理人乙○○開立交付被告用以支付
    公司開銷之系爭八張支票，面額合計美金六萬元，存入其個
    人帳戶，原告公司深感不解，為何被告將上開支票存入其個
    人帳戶？兌現後之金額用於何處？被告均未明確交代，即於
    1998年未經預告逕自離職，被告應清楚說明系爭八張支票金
    額之用途及為何要轉入其個人帳戶後始得運用之原因？如無
    法舉證說明，當構成背信、侵占之責任，應負損害賠償責任
    。原告公司支付員工薪水或公司相關費用時，均直接於支票
    受款人處載明受款人後，直接開立支票予受款人後付款，絕
    無多此一舉，透過被告帳戶，將支票兌現後再付款之事實。
    被告私自將應用於公司業務之支票存入其個人帳戶挪為己用
    ，顯係故意侵害原告之權利，並違反受僱人對雇主應盡之忠
    誠義務，原告依民法第184 條第1 項、同法第227 條之規定
    ，請求被告賠償美金六萬元。並聲明：被告應給付原告美金
    六萬元及自起訴狀繕本送達翌日起至清償日止按年利率百分
    之五計算之利息。願供擔保，請准宣告假執行。
三、被告則以：原告公司之資金均由乙○○視資金額度不定時予
    以存入補充，原告亦自承系爭八張支票係乙○○簽發交付被
    告用以支付公司開銷，倘被告如有侵占情事，乙○○自能於
    第一時間察覺，豈會於被告離職七、八年後始對被告起訴？
    乙○○所交付之系爭八張支票，均為整數，被告將之存入帳
    戶，待日後視實際所需提領支付，被告所開立之帳戶並非被
    告私人所有，而係乙○○為控制原告公司之資金往來，避免
    被告及其他人等得以直接接觸原告公司資金之控管手段，該
    帳戶之資金均為支付員工薪資或雜項支出（見被證一；其中
    多筆金額美金579.88，286.37，225.95元部分係員工薪資支
    出，惟因單一資料之申請費用高達美金10元，被告為節省開
    支，僅就同類支出申請一筆為證），非屬單純私人帳戶，否
    被告豈願以自己之資金支付原告員工薪資，復觀該帳戶地址
    與原告地址相同亦得明證，被告離職前，尚以上開帳戶名義
    開立美金1423.11 元之支票乙紙交予原告，待原告確認無誤
    後，始行離職，絕無原告所稱侵占情事，原告主張被告有侵
    占之犯行，自應就被告有變更持有為所有之意思，負舉證責
    任等語置辯。並聲明：原告之訴駁回。如受不利判決，願供
    擔保，請准宣告免為假執行。
四、兩造對於系爭八張支票係由原告之法定代理人乙○○簽發交
    付被告，用以支付原告公司開銷之事實均不爭執，惟原告主
    張：被告將系爭八張支票存入其個人帳戶挪為己用，顯係故
    意侵害原告之權利，並違反受僱人對雇主應盡之忠誠義務，
    原告依民法第184 條第1 項、同法第227 條之規定，請求被
    告賠償美金六萬元等情，被告則以：被告將系爭八張支票存
    入其帳戶，係要用以支付原告公司開銷，該帳戶非被告私用
    ，被告並無將該資金據為己有之意思等語置辯。按債權人請
    求債務人負債務不履行之責任，應由債權人就債務人未依約
    履行債務之事實舉證證明之。查原告之法定代理人簽發系爭
    支票交予被告，本即有同意被告保管該筆款項之意，而被告
    將系爭支票存入自己之帳戶，與被告保管該筆款項，實質上
    並無不同，自不能以被告將系爭支票存入自己之帳戶，即謂
    被告侵占該筆款項，重點應在於被告如何運用該筆款項。查
    原告法定代理人簽發系爭支票交予被告，其目的係要被告將
    該筆款項用以支付原告公司開銷，因此，將該筆款項用以支
    付原告公司開銷，乃被告應盡之義務，倘原告主張被告之行
    為構成債務不履行或侵權行為，應由原告就被告將款項挪為
    己用之事實負舉證責任。惟原告就此並未舉證，被告則提出
    以其帳戶付款之支票數紙影本，俾以證明其帳戶款項用以支
    付原告公司應付款項，非被告私用。查被告所提部分支票影
    本，其正面有記載用途，如：購買原告公司電腦、繳納稅捐
    、給付原告公司員工薪資，部分支票以廠商為受款人用以繳
    納電話費、貨款、繳納廣告費（見卷第191 至217 頁），原
    告對此並不爭執，次查被告最後於西元1998年3 月2 日簽發
    以原告公司為受款人、金額1423元之支票，將此帳戶結清，
    有支票、帳戶存款往來明細各乙紙為證（見卷第77、78頁）
    ，且衡情原告簽發支票之目的，即係用以支付原告公司開銷
    ，倘遭被告挪用，原告公司之廠商或員工未領到款項，自會
    向原告公司反應而東窗事發，原告豈會遲至被告離職七年後
    ，始懷疑被告有侵占款項之行為？是被告辯稱：該帳戶係供
    原告公司支出，並未挪用款項等語，堪予採信。綜上，原告
    未能舉證證明被告有挪用款項之行為，其主張被告負債務不
    履行或侵權行為責任，請求被告賠償，洵屬無據，應予駁回
    。
五、結論：原告之訴為無理由，依民事訴訟法第78條，判決如主
    文。
中    華    民    國    95    年    3     月    16    日
                  民事第三庭    法  官  陳映如
以上正本係照原本作成
如對本判決上訴，須於判決送達後20日內向本院提出上訴狀
中    華    民    國    95    年    3     月    16    日
                                書記官  粘建豐


司法院資訊處製作；財團法人民間司法改革基金會備份。
